【裁判字號】    99,上訴,129
【裁判日期】    990325
【裁判案由】    殺人未遂等
【裁判全文】
臺灣高等法院刑事判決                 99年度上訴字第129號
上  訴  人
即  被  告  丁○○
選任辯護人  高瑩律師
上列上訴人因殺人未遂等案件，不服臺灣臺北地方法院98年度訴
字第1554號，中華民國98年11月20日第一審判決（起訴案號：臺
灣臺北地方法院檢察署98年度偵字第17605號），提起上訴，本
院判決如下：
    主  文
原判決撤銷。
丁○○共同殺人未遂，處有期徒刑拾肆年；扣案之西瓜刀壹把（
套有破裂之黑色塑膠刀套）及甩棍壹支（僅剩手把壹節），均沒
收。又共同傷害人之身體，處有期徒刑柒月；扣案之西瓜刀壹把
（套有破裂之黑色塑膠刀套）及甩棍壹支（僅剩手把壹節），均
沒收。又共同傷害人之身體，處有期徒刑柒月；扣案之西瓜刀壹
把（套有破裂之黑色塑膠刀套）及甩棍壹支（僅剩手把壹節），
均沒收。應執行有期徒刑拾伍年；扣案之西瓜刀壹把（套有破裂
之黑色塑膠刀套）及甩棍壹支（僅剩手把壹節），均沒收。
丁○○被訴傷害吳春賢部分公訴不受理。
    事  實
一、丁○○於民國98年7月23日至同年月26日臺北婚紗展舉辦期
    間，受僱於「最佳風情婚紗攝影事業有限公司」（下稱「最
    佳風情公司」）擔任臨時雇員，與該公司職員簡宏彰共同負
    責在臺北市○○區○○路6號之臺北世界貿易中心第3展覽館
    （下稱「臺北世貿3館」）之A16攤位招攬客戶，丙○○係同
    展覽館A18攤位之「e時尚婚紗公司」職員，亦負責招攬客戶
    。丙○○與簡宏彰於98年7月25日下午2時許，在「臺北世貿
    3館」內，就招攬客戶方式起爭執，雙方不歡而散。嗣丙○○前往A16攤位與簡宏彰再度溝通招攬客戶方式，丁○○在
    旁不斷插話，丙○○即轉向丁○○稱：「我在與簡宏彰說話
    ，干你什麼事！」丁○○回稱：「我是他朋友，怎樣！」並
    作勢衝向丙○○，丙○○便踹丁○○1腳，雙方隨即被在場
    之張志謙與「最佳風情公司」負責人之弟高銘陽拉開，丁○○旋遭高銘陽解雇而離開。丁○○因自覺遭受極大羞辱，懷
    恨在心，乃以電話聯繫乙○○（另案通緝中）欲找人前往「
    臺北世貿3館」尋仇報復，丁○○先返家攜帶套有黑色塑膠
    刀套之西瓜刀1把（刀套前端靠刀刃處已破損，刀身長約53
    公分，刀刃部分長約42公分），獨自騎乘機車前往臺北市○○區○○街98巷附近與乙○○及某真實姓名年籍不詳之成年
    男子（下稱甲男）會合，渠等明知以銳利之西瓜刀揮砍丙○○身體，將導致丙○○大量出血休克死亡，而共同基於殺人
    故意，由丁○○攜帶西瓜刀1把，乙○○攜帶甩棍1支，共同
    搭乘甲男所駕駛之不詳車號自用小客車前往「臺北世貿3館
    」。
二、丁○○、乙○○及甲男3人於同日（98年7月25日）下午4時
    20分許，前往丙○○所在之A18攤位，丁○○對丙○○稱：
    「剛才不是很囂張嗎？跟我出去說！」3人並抓住丙○○欲
    將丙○○強拉出場，丙○○則藉故要進去攤位拿東西，3人
    即共同將丙○○強拉至「臺北世貿3館」逃生口轉角處，丙○○扭身反抗，丁○○與甲男中之1人即對乙○○稱：「甩
    棍拿出來，敲他的頭！」丙○○聞言奮力掙脫推開丁○○，
    往A18攤位方向跑，丁○○遂持套上刀套之西瓜刀（刀套前
    端靠刀刃處已破損，刀刃可自破裂處露出傷人），自丙○○
    後方由上往下朝左肩揮砍1刀，丙○○跑回至攤位內回頭，
    見丁○○追至距離其約1步之位置，且持西瓜刀由上往下揮
    向左頭部，丙○○伸出左手抵擋，丙○○之左手、左頭部因
    此遭丁○○砍傷，張志謙見狀前來協助丙○○，出手推開丁○○，惟丁○○續持西瓜刀揮向丙○○，丙○○乃持攤位上
    之折疊椅揮向丁○○，丁○○之西瓜刀滑下劃傷丙○○之右
    腕，張志謙即持折疊椅架開丁○○，乙○○上前阻擋張志謙
    ，並與甲男喝令張志謙不要插手，嗣丙○○為奪下丁○○所
    持西瓜刀，遂以手握住西瓜刀刀刃部分，與丁○○扭打往「
    臺北世貿3館」1號停車場入口旁之通道方向移動，丙○○終
    因體力不支倒地血流如注，丁○○猶不罷手，續持西瓜刀朝
    已倒地之丙○○上半身砍去，適戊○○趕至持折疊椅抵擋，
    詎丁○○、乙○○及甲男3人為阻止他人營救丙○○，竟另
    行共同基於傷害他人（丙○○以外之人）之犯意聯絡，丁○○轉向戊○○揮刀，戊○○則持折疊椅揮向丁○○，乙○○
    則持甩棍攻擊戊○○。嗣己○○、吳春賢先後趕來解圍，吳
    春賢以腳踢擊丁○○腹部，而遭丁○○揮刀砍到左大腿，乙○○續持甩棍攻擊己○○等人，甲男則在旁助勢、監看，伺
    機行動，嗣張志謙、戊○○、己○○、吳春賢4人與丁○○
    、乙○○2人扭打，張志謙、戊○○、己○○、吳春賢4人先
    後將乙○○、丁○○2人壓制在地上，並奪下甩棍、西瓜刀
    ，惟戊○○之右前臂、手腕、己○○之雙手掌分遭西瓜刀割
    傷，戊○○頭部亦遭甩棍擊中。嗣乙○○掙脫並與甲男趁隙
    逃離現場。丙○○因此受有頭部淺層3公分撕裂傷、左肩長
    約15公分深約5公分之深層撕裂傷（傷及肌肉層，合併大量
    出血，有休克之可能）、左腕8公分深層撕裂傷併掌骨開放
    性骨折、韌帶斷裂、皮層缺損及急性出血（左手背腱多條斷
    裂，第1、2、3指將功能受損）、右腕8公分淺層約1公分撕
    裂傷併韌帶斷裂及第三指開放性傷口等傷害；戊○○受有腦
    震盪、右前臂及腕之開放性傷口（約1.5X0.2公分長）等傷
    害；己○○受有雙手掌多數之割傷、開放性傷口；吳春賢受
    有左大腿開放性傷口之傷害（業經撤回告訴）。丙○○經送
    醫急救輸血始倖免於難。嗣經警在「臺北世貿3館」現場扣
    得丁○○所有之西瓜刀1把（套有破裂之黑色塑膠刀套）、
    林政偉所有之甩棍1支（僅剩手把1節），暨丁○○所使用門
    號0000000000、0000000000號手機（含SIM卡）。
二、案經丙○○、戊○○、己○○訴由臺北市政府警察局信義分
    局報請臺灣臺北地方法院檢察署檢察官偵查起訴。
    理  由
壹、程序方面：
    按被告以外之人於審判外之言詞或書面陳述，除法律有規定
    者外，不得作為證據；又被告以外之人於審判外之陳述，雖
    不符合同法第159條之1至第159條之4之規定，但經當事人於
    審判程序同意作為證據，法院審酌該言詞陳述或書面陳述作
    成時之情況，認為適當者，亦得為證據。當事人、代理人或
    辯護人於法院調查證據時，知有第159條第1項不得為證據之
    情形，而未於言詞辯論終結前聲明異議者，視為有前項之同
    意，刑事訴訟法第159條第1項及第159條之5分別定有明文。
    本判決下列所引用之證據資料，均經依法踐行調查證據程序
    ，當事人於本院言詞辯論終結前亦未聲明異議，本院審酌證
    據資料製作時之情況，均無違法不當及證明力明顯過低之瑕
    疵，亦查無依法應排除其證據能力之情形，認以之作為證據
    應屬適當，皆有證據能力。
貳、實體方面：
  一有罪部分：
    (一)訊據上訴人即被告丁○○固坦承於上揭時、地與告訴人丙○○起爭執，嗣與乙○○、甲男到場找丙○○，其持扣案
      西瓜刀揮舞，告訴人丙○○、戊○○、己○○、吳春賢分
      別受傷等情不諱，惟矢口否認有何殺人之犯意，辯稱：1.
      當日係告訴人丙○○先動手拿椅子砸伊，伊才跟他對打，
      丙○○的朋友過來，伊才把插在腰間的西瓜刀拿出來揮舞
      ，且當天其他營救丙○○之人上前時，伊因天雨地板濕滑
      ，就倒地被壓制在地上，伊未故意持刀朝告訴人丙○○頭
      部砍去。2.伊並未取下西瓜刀之刀套，且丙○○係肩膀及
      手臂受傷，足認伊無殺害丙○○之故意云云。經查：
      1.被告於98年7月23日至同年月26日臺北婚紗展舉辦期間
        ，受僱於「最佳風情公司」擔任臨時雇員，與該公司職
        員簡宏彰共同負責在「臺北世貿3館」之A16攤位招攬客
        戶，丙○○係同展覽館A18攤位之「e時尚婚紗公司」職
        員，亦負責招攬客戶。丙○○與簡宏彰於98年7月25日
        下午2時許，在「臺北世貿3館」內，就招攬客戶方式起
        爭執，雙方不歡而散。嗣丙○○前往A16攤位與簡宏彰
        再度溝通招攬客戶方式，被告在旁不斷插話，丙○○即
        轉向被告稱：「我在與簡宏彰說話，干你什麼事！」被
        告回稱：「我是他朋友，怎樣！」並作勢衝向丙○○，
        丙○○便踹被告1腳，雙方隨即被在場之張志謙與「最
        佳風情公司」負責人之弟高銘陽拉開，被告旋遭高銘陽
        解雇而離開等情，分據證人丙○○（於偵查中、原審審
        理時）、張志謙（於偵查中）、戊○○（於偵查中）、
        簡宏彰（於偵查中）、高銘陽（於偵查中）證述綦詳（
        見98年度偵字第17605號卷第229至230頁、第165頁、第
        156頁、第184頁、第178至180頁，原審卷第95頁），堪
        信為真實。又被告確曾作勢欲衝向丙○○一情，業據證
        人丙○○、張志謙、戊○○證述甚詳，被告空言否認，
        不足採信。又被告離開「臺北世貿3館」後，以電話聯
        繫乙○○欲找人前往「臺北世貿3館」，被告先返家攜
        帶套有黑色塑膠刀套之西瓜刀1把，獨自騎乘機車前往
        臺北市○○區○○街98巷附近與乙○○及甲男會合，共
        同搭乘甲男所駕駛之不詳車號自用小客車前往「臺北世
        貿3館」等情，業據被告供明在卷（見上揭偵卷第243頁
        、第262頁），並有被告持用之門號0000000000號行動
        電話與乙○○持用之門號0000000000號行動電話於98年
        7月25日下午3時許之通聯紀錄在卷可佐（見上揭偵卷第
        151頁背面、第152頁），亦堪採信。
      2.被告、乙○○及甲男3人於98年7月25日下午4時20分許
        ，前往丙○○所在之A18攤位，被告對丙○○稱：「剛
        才不是很囂張嗎？跟我出去說！」3人並抓住丙○○欲
        將丙○○強拉出場，丙○○則藉故要進去攤位拿東西，
        3人遂共同將丙○○強拉至「臺北世貿3館」逃生口轉角
        處，丙○○扭身反抗，被告與甲男中之1人即對乙○○
        稱：「甩棍拿出來，敲他的頭！」丙○○聞言奮力掙脫
        推開丁○○，往A18攤位方向跑，被告即持套上刀套之
        西瓜刀，自丙○○後方由上往下朝左肩猛砍1刀，丙○○跑回至攤位內回頭，見被告追至距離其約1步之位置
        ，且持西瓜刀由上往下揮向左頭部，丙○○伸出左手抵
        擋，丙○○之左手、左頭部因此遭被告砍傷，張志謙見
        狀前來協助丙○○，出手推開被告，惟被告續持西瓜刀
        揮向丙○○，丙○○乃持攤位上之折疊椅揮向被告，被
        告之西瓜刀滑下劃傷丙○○之右腕，張志謙即持折疊椅
        架開被告，乙○○則上前阻擋張志謙，並與甲男喝令張
        志謙不要插手，嗣丙○○為奪下被告所持西瓜刀，遂以
        手握住西瓜刀刀刃部分，與被告扭打往「臺北世貿3 館
        」1號停車場入口旁之通道方向移動，丙○○終因體力
        不支倒地血流如注，被告猶不罷手，續持西瓜刀朝已倒
        地之丙○○上半身砍去，適戊○○趕至持折疊椅阻擋，
        被告轉向戊○○揮刀，戊○○持折疊椅揮向被告，乙○○則持甩棍攻擊戊○○。嗣己○○、吳春賢先後趕來解
        圍，吳春賢以腳踢擊被告腹部，而遭被告揮刀砍到左大
        腿，乙○○續持甩棍攻擊己○○等人，甲男則在旁助勢
        、監看，伺機行動，嗣張志謙、戊○○、己○○、吳春
        賢4人與被告、乙○○2人扭打，張志謙、戊○○、己○○、吳春賢4人先後將乙○○、被告2人壓制在地上，並
        奪下甩棍、西瓜刀，惟戊○○之右前臂、手腕、己○○
        之雙手掌分遭西瓜刀割傷，戊○○頭部亦遭甩棍擊中。
        嗣乙○○掙脫並與甲男趁隙逃離現場等情，分據證人丙○○（於偵查中、原審審理時）、張志謙（於偵查中、
        原審審理時）、戊○○（於偵查中、原審審理時）、己○○（於原審審理時）、吳春賢（於原審審理時）、邱
        淑惠（於偵查中、原審審理時）證述綦詳（見上揭偵卷
        第227至228頁、第163至165頁、第157至159頁、第，原
        審卷第95頁背面、第97至98頁背面、第101至102頁背面
        、第134頁背面至138頁背面、第132至134頁、第139 頁
        ），且互核一致，並有刑案現場照片30幀（見上揭偵卷
        第90至104頁）、現場監視器翻拍照片8幀（見上揭偵卷
        第209至212頁）附卷可考，復有西瓜刀1把（套上黑色
        塑膠刀套）、甩棍1支（僅剩手把1節）扣案可憑。又丙○○因此受有頭部淺層3公分撕裂傷、左肩長約15公分
        深約5公分之深層撕裂傷（傷及肌肉層，合併大量出血
        ，有休克之可能）、左腕8公分深層撕裂傷併掌骨開放
        性骨折、韌帶斷裂、皮層缺損及急性出血（左手背腱多
        條斷裂，第1、2、3指將功能受損）、右腕8公分淺層約
        1公分撕裂傷併韌帶斷裂及第三指開放性傷口等傷害；
        戊○○受有腦震盪、右前臂及腕之開放性傷口（約1.5X
        0. 2公分長）等傷害；己○○受有雙手掌多數之割傷、
        開放性傷口；吳春賢受有左大腿開放性傷口之傷害等情
        ；亦有吳春賢受傷照片2幀、己○○受傷照片2幀、戊○○受傷照片1幀、丙○○受傷照片16幀、臺北醫學大學
        附設醫院98年9月5日校附醫歷字第0980004440號函暨所
        附告訴人丙○○之相關病歷資料影本1份、臺北醫學大
        學附設醫院9 8年7月25日、28日出具之丙○○之乙種診
        斷證明書1紙、臺北醫學大學附設醫院98年7月29日出具
        之戊○○、己○○之乙種診斷證明書各1紙、臺北醫學
        大學附設醫院98年7月27日出具之吳春賢之診斷證明書1
        紙在卷可憑（見上揭偵卷第45頁、第53頁、第61 頁、
        第24 6至253頁、第268至275頁、第38頁、第205頁、第
        207頁、第208頁、第206頁）。證人丙○○、張志謙、
        戊○○、己○○、吳春賢上開指證，堪認屬實。又被告
        頭部雖受有不規則撕裂傷約4公分長、頸部泛紅外傷等
        傷害，有臺北醫學大學附設醫院98年7月25日出具之診
        斷證明書1紙在卷可按（見上揭偵卷第257頁），而證人
        即保全人員關軍威於原審審理時亦證稱：伊在2樓看到1
        樓有2人拿起椅子相互攻擊云云（見原審卷第99至100頁
        ）。惟依證人丙○○、張志謙、戊○○所述，渠等持椅
        子揮打被告，並與被告扭打及壓制被告，分係為抵擋被
        告持刀攻擊、解救已受傷之丙○○及搶奪被告手上之西
        瓜刀，被告所受傷勢並非丙○○等人先主動攻擊所造成
        。而證人關軍威於原審審理時亦證稱：無法確定該2人
        是否為丙○○及被告等語，且證人關軍威係在2樓短暫
        目擊後即走下1樓，並未全程看清案發經過，所述自不
        足為有利於被告之認定。被告辯稱：當日係丙○○先動
        手拿椅子砸伊，伊才跟他對打，丙○○的朋友過來，伊
        才把插在腰間的西瓜刀拿出來揮舞云云，顯屬事後畏罪
        卸責之詞，洵不足採。
      3.扣案之西瓜刀刀柄長約11公分，刀刃長約42公分，刀套
        為塑膠皮套，皮套前端刀刃處裂開約23公分，皮套末端
        （靠近刀柄）刀刃處裂開約8公分，刀套內側染有血跡
        ，皮套末端係以塑膠扣固定，並無拉鍊等情，有本院勘
        驗筆錄在卷可按（見本院卷第85頁背面）。被告雖辯稱
        ：伊帶西瓜刀來時，刀套並未裂開，不知是砍到椅子或
        告訴人之後才裂開云云（見本院卷第87頁背面）。惟被
        告係在丙○○掙脫往A18攤位方向跑時，始自丙○○後
        方由上往下朝左肩猛砍1刀，有如上述。被告在揮砍丙○○之前，並未持刀揮砍椅子，而觀諸丙○○左肩所受
        撕裂傷長約15公分深約5公分（傷及肌肉層），足見扣
        案西瓜刀甚為鋒利，且刀套前端靠刀刃處應早已破損，
        始會第一刀即造成如此長深之傷口。扣案西瓜刀之皮套
        縱有因被告持續揮砍造成破損程度加劇，然被告最初帶
        來之刀套絕非完整堅固，無法防止刀刃傷人，堪以認定
        。
      4.按刑法上殺人未遂罪與傷害罪之區別，應視加害人有無
        殺意以為斷，加害人所持兇器、被害人受傷部位是否致
        命要害、傷痕之多寡、輕重、下手情形如何，於審究犯
        意方面，均不失為重要參考資料。不能因與被害人素不
        相識，原無宿怨，即認為無殺人之故意。本件被告以西
        瓜刀揮砍丙○○時雖未取下皮套，惟該皮套前端靠刀刃
        處早已破損，可露出刀刃傷人，以之揮砍人體，極易造
        成大失血，足以使人喪命，被告為心智正常之成年男性
        ，要難諉為不知。再觀諸被告持刀砍傷丙○○左肩後，
        復持刀由上往下砍向丙○○左頭部，更於丙○○倒地血
        流如注時，猶朝丙○○上半身砍去，足見被告殺意甚堅
        。又丙○○之刀傷為左肩15公分併深層肌肉斷裂、左手
        背撕裂傷併多條肌腱斷裂與掌骨骨折、右手背撕裂傷。
        左肩傷口距腋下動脈5公分，雙手背離橈動脈也約5公分
        ，因左手背肌腱多條斷裂（第1、2、3指將功能受損）
        ，復原約6個月，且恐無法完全復原。左肩刀傷合併大
        量出血，有休克之可能。丙○○於急診時頭部淺層3 公
        分撕裂傷，左肩15公分深部約5公分傷口，左腕8公分深
        層傷口合併掌骨斷裂骨折，右腕8公分，淺層約1公分深
        傷口。於急診與手術室，共輸紅血球10袋，手術室中傷
        口僅失血1000c.c.，加上急診與送醫途中之失血，更為
        可觀，手術室中血壓曾至75/43mmHg，有休克之虞，丙○○之掌骨骨折，為完全骨折，且右腕多處肌腱斷裂，
        尚待日後復健。左肩刀傷傷及肌肉層，是出血之主要來
        任，依學理評估，任何此種傷口失血若不處理，均有危
        及生命之可能等情，有臺北醫學大學附設醫院98年9 月
        5日校附醫歷字第0980004440號函、98年10月12日校附
        醫歷字第0980005072號函在卷可憑（見上揭偵卷第268
        頁、原審卷第55頁）。足認丙○○所受傷勢甚為嚴重，
        且有危及生命之可能。又丙○○曾以左手阻擋被告砍殺
        其頭部，致左手掌受傷嚴重，自不能僅以丙○○受傷部
        位，推論被告無殺人之犯意。又被告與丙○○間原不相
        識，僅因招攬客戶糾紛遭丙○○踹一腳，並遭最佳風情
        公司主管解職，而懷恨在心，彼此固無深仇大恨。惟觀
        諸被告所持兇器、下手情形及丙○○受傷程度，本件倘
        非證人張志謙、戊○○、己○○、吳春賢先後到場阻止
        被告砍殺丙○○，並及時送醫救治，丙○○恐遭不測。
        被告顯係藉殺人逞兇以洩恨，而非僅止於教訓傷害丙○○至明。被告辯稱：伊並未取下西瓜刀之刀套，且丙○○係肩膀及手臂受傷，伊無殺害丙○○之犯意云云，不
        足採信。至證人甲○○於本院審理時雖證稱：被告於案
        發前有與伊電話聯絡，被告只告訴伊被欺負要找人理論
        ，並未說要殺害丙○○等語（見本院卷第82頁）。惟被
        告並未告知證人甲○○要如何理論，亦未告知證人甲○○其要攜帶刀械前往，自不足為有利於被告之認定，附
        此敘明。
      5.按意思之聯絡並不限於事前有所謀議，即僅於行為當時
        有共同犯意之聯絡者，亦屬之，且其表示之方法，亦不
        以明示通謀為必要，即相互間有默示之合致，亦無不可
        ；共同正犯間，非僅就其自己實施之行為負其責任，並
        在犯意聯絡之範圍內，對於他共同正犯所實施之行為，
        亦應共同負責；共同實施犯罪行為之人，在合同意思範
        圍以內，各自分擔犯罪行為之一部，相互利用他人之行
        為，以達其犯罪之目的者，即應對於全部所發生之結果
        ，共同負責；即共同正犯，只須具有犯意聯絡及行為分
        擔，而不問犯罪動機起於何人，亦不問每一階段犯行，
        均應共同參加（最高法院32年上字第1905號、73年臺上
        字第2364號判例，最高法院90年度臺上字第5353號、第
        3205號判決、93年度臺上字第1033號判決要旨參照）。
        查本案被告、乙○○分持西瓜刀、甩棍，共同搭乘甲男
        駕駛之小客車前往「臺北世貿3館」找丙○○尋仇，被
        告、乙○○及甲男3人到場後共同強拉丙○○出場，並
        於被告持刀揮砍丙○○，張志謙前來協助丙○○時，乙○○即上前阻擋張志謙，並與甲男喝令張志謙不要插手
        ，其後於戊○○趕來營救丙○○時，乙○○復持甩棍攻
        擊戊○○。迨幸己○○、吳春賢先後趕來解圍，乙○○
        續持甩棍攻擊己○○等人，甲男則全程在旁助勢、監看
        ，伺機行動。是乙○○、甲男2人在旁阻止他人搭救丙○○，以利被告砍殺丙○○，渠2人與被告間早有殺人
        之犯意聯絡甚明。又被告、乙○○及甲男3人因戊○○
        、己○○、吳春賢等人先後前來營救丙○○，乙○○乃
        持甩棍攻擊戊○○等人並與之扭打，甲男則全程在旁助
        勢、監看，伺機出手。被告、乙○○及甲男3人就共同
        傷害戊○○、己○○亦有犯意聯絡。乙○○與甲男雖未
        實際揮刀砍殺丙○○，甲男亦未出手傷害戊○○、己○○，然其他共犯所為，既均在渠等合意殺人、傷害之範
        圍內，彼此利用其他共犯各別分工之行為，以遂其犯罪
        之目的，自無需親身參與每一階段之犯行，揆諸前揭說
        明，被告、乙○○及甲男3人應就其他共犯之犯行，同
        負全部之責。
      6.綜上所述，被告所辯均屬畏罪卸責之詞，委無足採。本
        件事證明確，被告共同殺人未遂、傷害犯行均堪以認定
        。
    (二)核被告所為，係犯刑法第271條第2項、第1項之殺人未遂
      罪及刑法第277條第1項之傷害罪（2罪）。被告、乙○○
      及甲男間，有犯意聯絡及行為分擔，皆為共同正犯。又被
      告已著手於殺人行為之實行，惟未生死亡之結果，其犯罪
      尚屬未遂，應依刑法第25條第2項之規定，減輕其刑。又
      被告所犯殺人未遂罪及傷害罪（2罪），犯罪時間雖甚為
      接近，但被告等係在戊○○、己○○等人見狀先後前來解
      圍阻擋被告繼續砍殺丙○○時，再行先後持刀或甩棍攻擊
      戊○○、己○○等人，足見犯意各別，行為互殊，所侵害
      之法益亦不相同，非屬同一行為，自不成立想像競合犯，
      應予分論併罰。
    (三)原審對被告論罪科刑，固非無見。惟查：1.原判決誤認被
      告係基於不確定殺人故意砍殺丙○○，復誤認被告所犯數
      罪，係想像競合犯，均有違誤。2.原判決認被告係持未及
      完全取下外層黑色塑膠刀套（刀套開口處拉鏈已經拉開一
      半）之西瓜刀揮砍丙○○，與實際刀套情況不符，亦有未
      合。本件被告上訴否認犯行雖無理由，惟原判決既有上述
      不當之處，自應由本院予以撤銷改判。爰審酌被告僅因細
      故即萌殺意，糾集同夥於眾目睽睽之下在「臺北世貿3館
      」，持刀砍殺、傷害告訴人等，告訴人丙○○所受傷勢嚴
      重，被告手段激烈殘暴，危害他人生命、身體法益及社會
      公安其鉅，且迄亦未賠償告訴人丙○○、戊○○、己○○
      所受損害，兼衡其犯罪之動機、目的、手段、其智識程度
      、犯罪所生危害，及犯後態度等一切犯罪情狀，量處如主
      文第2項所示之刑，並定其應執行刑。扣案之西瓜刀1把（
      套有破裂之黑色塑膠刀套）係被告所有，業據被告供明在
      卷。而扣案之甩棍1支（僅剩手把1節）係共犯乙○○所持
      用，堪認係屬共犯所有。均屬供本件犯罪所用之物，應依
      刑法第38條第1項第2款之規定宣告沒收。至甩棍其他部分
      並未扣案，應已滅失，爰不另為沒收之諭知。而扣案之門
      號0000000000、0000000000號行動電話（含SIM卡），並
      非違禁物，與本案犯罪無直接關聯，無宣告沒收之必要。
  二公訴不受理部分：
    (一)公訴意旨略以：被告另基於傷害之犯意，持西瓜刀傷及以
      腳抵擋之吳春賢，致吳春賢受有左腿開放性傷口，因認被
      告此部分亦涉刑法第277條第1項之傷害罪嫌。
    (二)按告訴乃論之罪，告訴人於第一審辯論終結前得撤回其告
      訴，又告訴經撤回者，應諭知不受理之判決，刑事訴訟法
      第238條第1項、第303條第3款分別定有明文。
    (三)查本件告訴人吳春賢告訴被告傷害案件，起訴書認係觸犯
      刑法第277條第1項之傷害罪，依刑法第287條前段規定，
      須告訴乃論。茲據告訴人吳春賢於原審審理時撤回告訴，
      有刑事撤回告訴狀在卷可憑，依照上開說明，自應依刑事
      訴訟法第303條第3款之規定諭知公訴不受理。
    (四)原審誤認此部分與前開有罪部分有想像競合之裁判上一罪
      關係，而不另為不受理之諭知，自有未合，應予撤銷改判
      諭知公訴不受理。
據上論斷，應依刑事訴訟法第369條第1項前段、第364條、第299
條第1項前段、第303條第3款，刑法第28條、第271條第2項、第1
項、第277條第1項、第25條第2項、第38條第1項第2款、第51條
第5款，刑法施行法第1條之1，判決如主文。
本案經檢察官李良忠到庭執行職務。
中    華    民    國    99    年    3     月     25   日
                  刑事第七庭  審判長法  官  宋明蒼
                                    法  官  趙功恆
                                    法  官  楊智勝
以上正本證明與原本無異。
如不服本判決，應於收受送達後10日內向本院提出上訴書狀，其
未敘述上訴之理由者並得於提起上訴後10日內向本院補提理由書
（均須按他造當事人之人數附繕本）「切勿逕送上級法院」。
                                    書記官  林桂玉
中    華    民    國    99    年    3     月    29    日
附錄：本案論罪科刑法條全文
中華民國刑法第271條第2項、第1項（普通殺人罪）
殺人者，處死刑、無期徒刑或10年以上有期徒刑。
前項之未遂犯罰之。
中華民國刑法第277條第1項（普通傷害罪）
傷害人之身體或健康者，處3年以下有期徒刑、拘役或1千元以下
罰金。

司法院資訊處製作；財團法人民間司法改革基金會備份。
